臺灣臺北地方法院刑事判決　　　　　　　 96年度重訴字第8號
公　訴　人　臺灣臺北地方法院檢察署檢察官
被　　　告　甲○○
上列被告因違反商業會計法等案件，經檢察官聲請以簡易判決處
刑（九十五年度偵字第一五二四一號），本院認不宜以簡易判決
處刑，改依通常程序審理（九十六年度簡字第一一六號），被告
於準備程序中就被訴事實為有罪之陳述，經本院合議庭裁定依簡
式審判程序審理，本院判決如下：
    主  文
甲○○共同連續商業負責人以明知為不實之事項，而填製會計憑
證，處有期徒刑肆月，如易科罰金，以銀元參佰元即新台幣玖佰
元折算壹日。
    事  實
一、甲○○明知自己無何財力及專業開設公司擔任董事或股東，
    且營業人應依銷售貨物或勞務之實際情況，據實開立統一發
    票，因無工作收入，乃於民國九十三年十一月間，經友人張
    龍仁介紹與自稱「鍊姓」之真實姓名、年籍不詳成年男子認
    識，而與該「鍊姓」男子共同基於填製不實會計憑證及幫助
    逃漏稅捐之概括犯意（聲請簡易判決處刑書誤載「幫助」）
    ，在臺北縣深坑鄉彩蝶山莊，以新臺幣（下同）一萬五千元
    之代價，提供自己之身分證正本予該「鍊姓」男子，供該「
    鍊姓」男子以其為名義上負責人，於同年月二十六日申請設
    立利佑實業有限公司（設臺北市○○區○○路一二四號一樓
    ，下稱利佑公司），甲○○乃為商業會計法之商業負責人。
    嗣即由該「鍊姓」男子自九十四年一月間起至同年四月間止
    ，明知利佑公司並無實際銷貨，仍連續虛偽開立如附表所示
    統一發票而填製不實之會計憑證共計十五紙，銷售金額合計
    新台幣（下同）八千零二十四萬五千九百十七元，提供予國
    金企業有限公司（下稱國金公司）、佑慶國際企業有限公司
    （下稱佑慶公司）、嘉資科技有限公司（下稱嘉資公司）等
    三家營業人充當進項憑證，並經上該營業人持上開十五張銷
    售金額共八千零二十四萬五千九百十七元之不實統一發票申
    報扣抵銷售稅額，而幫助國金公司、佑慶公司、嘉資公司等
    三家營業人逃漏營業稅共計四百零一萬二千二百九十六元，
    足以生損害於稅捐稽徵機關課稅之公平及正確性。
二、案經財政部臺北市國稅局移送臺灣臺北地方法院檢察署檢查
    官偵查後聲請以簡易判決處刑，本院認不宜以簡易判決處刑
    ，改依通常程序審理。
    理  由
一、訊據被告甲○○對於於上開時間、地點，以每月一萬五千元
    代價提供自己身分證供「鍊」姓男子幫助其開立利佑公司，
    填製不實會計憑證以幫助國金公司等營業人逃漏稅等情均坦
    承不諱（見偵查卷第九一、九二頁、本院準備程序筆錄第二
    頁、審判筆錄第二、三頁），並有利佑公司設立登記表、設
    立變更登記申請書、財政部臺北市國稅局查緝案件稽查報告
    書、利佑公司專案申請調檔統一發票查核清單、統一發票查
    核名冊等在卷可稽（見偵查卷第三至六、九、二八至三四頁
    及外附），可佐被告前開出於任意性之自白與事實相符，得
    採為認定事實之證據。本件事證明確，被告犯行已堪認定，
    應依法論科。
二、按統一發票係營業人依營業稅法規定於銷售貨物或勞務時，
    開立並交付予買受人之交易憑證，足以證明會計事項之經過
    ，應屬商業會計法所稱之會計憑證，有最高法院八十七年度
    台非字第三八九號判決意旨參照。又按商業會計法第七十一
    條第一款以明知為不實之事項，而填製會計憑證之罪，原即
    含有業務上登載不實之本質，應逕論以商業會計法第七十一
    條第一款之罪，最高法院八十五年度台上字第三一四五號判
    決意旨亦同此見解。次按商業會計法於九十五年五月二十四
    日修正公布，並自同年月二十六日起施行，被告行為時之第
    七十一條規定：「商業負責人、主辦及經辦會計人員或依法
    受託代他人處理會計事務之人員有左列情事之一者，處五年
    以下有期徒刑、拘役或科或併科新台幣十五萬元以下罰金：
    一以明知為不實之事項，而填製會計憑證或記入帳冊者。二
    故意使應保存之會計憑證、帳簿報表滅失毀損者。三意圖不
    法之利益而偽造、變造會計憑證、帳簿報表內容或撕毀其頁
    數者。四故意遺漏會計事項不為記錄，致使財務報表發生不
    實之結果者。五其他利用不正當方法，致使會計事項或財務
    報表發生不實之結果者。」，修正後之第七十一條則規定：
    「商業負責人、主辦及經辦會計人員或依法受託代他人處理
    會計事務之人員有下列情事之一者，處五年以下有期徒刑、
    拘役或科或併科新臺幣六十萬元以下罰金：一以明知為不實
    之事項，而填製會計憑證或記入帳冊。二故意使應保存之會
    計憑證、會計帳簿報表滅失毀損。三偽造或變造會計憑證、
    會計帳簿報表內容或毀損其頁數。四故意遺漏會計事項不為
    記錄，致使財務報表發生不實之結果。五其他利用不正當方
    法，致使會計事項或財務報表發生不實之結果。」，經比較
    修正前後之規定，以修正前之商業會計法第七十一條規定較
    有利於被告，應適用修正前之規定。是核被告上開行為，係
    犯修正前商業會計法第七十一條第一款之填製不實會計憑證
    罪、稅捐稽徵法第四十三條第一項之幫助逃漏稅捐罪（聲請
    簡易判決處刑書證據並所犯法條欄二雖記載被告另涉刑法行
    使業務上登載不實文書罪嫌，然揆諸前開判決意旨說明，被
    告填製不實會計憑證行為已包含業務上登載不實犯行，不另
    論此罪名，檢察官亦當庭更正之【見本院準備程序筆錄第一
    頁】，聲請簡易判決處刑書上應係贅載，附此說明）。被告
    係受該「鍊姓」男子之邀約而以每月一萬五千元之代價出名
    擔任利佑公司負責人，供「鍊姓」男子請領發票使用，是其
    對於「鍊姓」男子填製不實會計憑證以幫助國金公司等納稅
    義務人逃漏稅捐之行為當有以合同之意思而參與，堪認其與
    「鍊姓」男子就上開犯行有犯意聯絡及行為分擔，為共同正
    犯（刑法部分條文於九十四年二月二日修正公布，九十五年
    七月一日起施行，關於刑法第二十八條之規定僅係文字修正
    ，無有利、不利之情形，無新舊法比較之問題，依最高法院
    九十五年十一月七日刑事庭第二十一次會議決議意旨，逕應
    適用裁判時法。另檢察官雖指被告係與「鍊姓」男子基於共
    同幫助之犯意云云，然被告提供身分證作利佑公司名義負責
    人，自知悉公司有依營業情況開立統一發票之必要，則其對
    於「鍊姓」男子開立不實統一發票以幫助他人逃漏稅之行為
    自有犯意聯絡，已如上述，而「鍊姓」男子製作不實會計憑
    證以幫助他人逃漏稅為實施構成要件之行為，為正犯行為，
    檢察官認被告與「鍊姓」男子為共同正犯，有認被告為幫助
    犯，應屬誤會，均併此敘明）。再刑法第五十五條後段牽連
    犯、第五十六條連續犯之規定業經修正公布刪除，則被告之
    犯行，因行為後新法已刪除牽連犯、連續犯之規定，此刪除
    雖非犯罪構成要件之變更，但顯已影響行為人刑罰之法律效
    果，自屬法律有變更，依現行刑法第二條第一項規定，比較
    新、舊法結果，仍應適用較有利於被告之行為時法律即九十
    五年七月一日修正施行前刑法論以牽連犯、連續犯，從而被
    告多次填製不實會計憑證及幫助納稅義務人逃漏稅捐之犯行
    ，時間緊接，犯罪方法均相同，觸犯構成要件相同之罪名，
    顯係各基於概括犯意而為，均為連續犯，應依修正前刑法第
    五十六條之規定各論以連續填製不實會計憑證及連續幫助納
    稅義務人逃漏稅捐罪；又被告所犯上開二罪間，有方法目的
    之牽連關係，應依修正前刑法第五十五條之規定從重論以商
    業會計法第七十一條第一款之連續填製不實會計憑證罪。爰
    審酌被告前未曾因其他犯罪經判決執行，有臺灣高等法院被
    告前案紀錄表可稽，素行尚可，因貪圖小利，充當負責人人
    頭，所幫助逃漏稅之金額達四百餘萬元，與其犯罪之動機、
    手段、目的等一切情狀，量處如主文所示之刑。末按，被告
    行為時之刑法第四十一條第一項前段規定：「犯最重本刑為
    五年以下有期徒刑以下之刑之罪，而受六個月以下有期徒刑
    或拘役之宣告，因身體、教育、職業、家庭之關係或其他正
    當事由，執行顯有困難者，得以一元以上三元以下折算一日
    ，易科罰金。」，又被告行為時之易科罰金折算標準，修正
    前罰金罰鍰提高標準條例第二條前段（現已刪除）規定，就
    其原定數額提高為一百倍折算一日，則被告行為時之易科罰
    金折算標準，應以銀元三百元折算一日，經折算為新臺幣後
    ，應以新臺幣九百元折算為一日，惟九十五年七月一日修正
    公布施行之刑法第四十一條第一項前段則規定：「犯最重本
    刑為五年以下有期徒刑以下之刑之罪，而受六個月以下有期
    徒刑或拘役之宣告者，得以新臺幣一千元、二千元或三千元
    折算一日，易科罰金。」，比較修正前後之易科罰金折算標
    準，以九十五年七月一日修正公布施行前之規定，較有利於
    被告，亦應適用修正前刑法第四十一條第一項前段規定，定
    其折算標準。
據上論斷，應依刑事訴訟法第四百五十二條、第二百七十三條之
一第一項、第二百九十九條第一項前段，稅捐稽徵法第四十三條
第一項，修正前商業會計法第七十一條第一款，現行刑法第十一
條前段、第二條第一項前段、第二十八條，修正前刑法第五十六
條、第五十五條、第四十一條第一項前段，修正前罰金罰鍰提高
標準條例第二條，現行法規所定貨幣單位折算新台幣條例第二條
，判決如主文。
本案經檢察官侯靜雯到庭執行職務
中　　華　　民　　國　　96　　年　 　2　　月　　27　　日
　　　　　　　　　刑事第四庭    法　官　黎惠萍
上正本證明與原本無異。
如不服本判決，應於判決送達後10日內向本院提出上訴狀 (應抄
附繕本)。
                                書記官  楊麗娟
中　　華　　民　　國　　96　　年　　3 　　月　　1 　　日
附錄本案論罪科刑法條全文
稅捐稽徵法第四十三條第一項，修正前商業會計法第七十一條第
一款
稅捐稽徵法第四十三條
 (教唆或幫助逃漏稅捐等之處罰)
教唆或幫助犯第四十一條或第四十二條之罪者，處三年以下有期
徒刑、拘役或科新台幣六萬元以下罰金。
稅務人員、執行業務之律師、會計師或其他合法代理人犯前項之
罪者，加重其刑至二分之一。
稅務稽徵人員違反第三十三條規定者，除觸犯刑法者移送法辦外
，處一萬元以上五萬元以下罰鍰。
商業會計法第七十一條
商業負責人、主辦及經辦會計人員或依法受託代他人處理會計事
務之人員有下列情事之一者，處五年以下有期徒刑、拘役或科或
併科新臺幣六十萬元以下罰金：
一、以明知為不實之事項，而填製會計憑證或記入帳冊。
二、故意使應保存之會計憑證、會計帳簿報表滅失毀損。
三、偽造或變造會計憑證、會計帳簿報表內容或毀損其頁數。
四、故意遺漏會計事項不為記錄，致使財務報表發生不實之結果
    。
五、其他利用不正當方法，致使會計事項或財務報表發生不實之
    結果。
附表：
┌─┬────┬──┬─────┬────┬────┬────┬─────┬─┐
│編│公司名稱│發票│發票號碼  │銷售金額│逃漏稅額│總銷售額│總逃漏稅額│備│
│號│        │張數│          │        │        │        │          │註│
├─┼────┼──┼─────┼────┼────┼────┼─────┼─┤
│一│國金企業│二  │DU00000000│二千二百│一百一十│四千七百│二百三十八│  │
│  │有限公司│    │          │七十八萬│三萬九千│六十八萬│萬四千一百│  │
│  │        │    │          │三千五百│一百七十│三千五百│七十五元  │  │
│  │        │    │          │元      │五元    │元      │          │  │
│  │        │    ├─────┼────┼────┤        │          │  │
│  │        │    │DU00000000│二千四百│一百二十│        │          │  │
│  │        │    │          │九十萬元│四萬五仟│        │          │  │
│  │        │    │          │        │元      │        │          │  │
├─┼────┼──┼─────┼────┼────┼────┼─────┼─┤
│二│祐慶國際│七  │EU00000000│一百一十│五萬六千│七百五十│三十七萬五│  │
│  │企業有限│    │          │二萬五仟│二百五十│萬元    │仟元      │  │
│  │公司    │    │          │元      │元      │        │          │  │
│  │        │    ├─────┼────┼────┤        │          │  │
│  │        │    │EU00000000│一百一十│五萬六千│        │          │  │
│  │        │    │          │二萬五仟│二百五十│        │          │  │
│  │        │    │          │元      │元      │        │          │  │
│  │        │    ├─────┼────┼────┤        │          │  │
│  │        │    │EU00000000│一百零七│五萬三千│        │          │  │
│  │        │    │          │萬五仟元│七百五十│        │          │  │
│  │        │    │          │        │元      │        │          │  │
│  │        │    ├─────┼────┼────┤        │          │  │
│  │        │    │EU00000000│一百一十│五萬八千│        │          │  │
│  │        │    │          │七萬五仟│七百五十│        │          │  │
│  │        │    │          │元      │元      │        │          │  │
│  │        │    ├─────┼────┼────┤        │          │  │
│  │        │    │EU00000000│一百一十│五萬六千│        │          │  │
│  │        │    │          │二萬五仟│二百五十│        │          │  │
│  │        │    │          │元      │元      │        │          │  │
│  │        │    ├─────┼────┼────┤        │          │  │
│  │        │    │EU00000000│一百萬元│五萬元  │        │          │  │
│  │        │    │          │        │        │        │          │  │
│  │        │    │          │        │        │        │          │  │
│  │        │    ├─────┼────┼────┤        │          │  │
│  │        │    │EU00000000│八十七萬│四萬三千│        │          │  │
│  │        │    │          │五仟元  │七百五十│        │          │  │
│  │        │    │          │        │元      │        │          │  │
├─┼────┼──┼─────┼────┼────┼────┼─────┼─┤
│三│嘉資科技│六  │EU00000000│一千一百│五十六萬│二千五百│一百二十五│  │
│  │有限公司│    │          │二十九萬│四千五百│零六萬二│萬三千一百│  │
│  │        │    │          │零七百五│三十八元│千四百十│二十一元  │  │
│  │        │    │          │十二元  │        │七元    │          │  │
│  │        │    ├─────┼────┼────┤        │          │  │
│  │        │    │EU00000000│五百三十│二十六萬│        │          │  │
│  │        │    │          │五萬元  │七千五百│        │          │  │
│  │        │    │          │        │元      │        │          │  │
│  │        │    ├─────┼────┼────┤        │          │  │
│  │        │    │EU00000000│五百零五│二十五萬│        │          │  │
│  │        │    │          │萬九千五│二千九百│        │          │  │
│  │        │    │          │百六十五│七十八元│        │          │  │
│  │        │    │          │元      │        │        │          │  │
│  │        │    ├─────┼────┼────┤        │          │  │
│  │        │    │EU00000000│五十九萬│二萬九千│        │          │  │
│  │        │    │          │二千五百│六百二十│        │          │  │
│  │        │    │          │元      │五元    │        │          │  │
│  │        │    ├─────┼────┼────┤        │          │  │
│  │        │    │EU00000000│四十九萬│二萬四千│        │          │  │
│  │        │    │          │二仟元  │六百元  │        │          │  │
│  │        │    │          │        │        │        │          │  │
│  │        │    ├─────┼────┼────┤        │          │  │
│  │        │    │EU00000000│二百二十│十一萬三│        │          │  │
│  │        │    │          │七萬七千│千八百八│        │          │  │
│  │        │    │          │六百元  │十元    │        │          │  │
└─┴────┴──┴─────┴────┴────┴────┴─────┴─┘
